最高法院刑事判決　　　　　　　　　　　　　　　九十一年度台上字第三○九三號
　　上　訴　人　甲○○
　　　　　　　　乙○○
　　共　　　同
　　選任辯護人　李勝雄律師
右上訴人等因偽造文書案件，不服台灣高等法院中華民國八十九年二月二十五日第二
審判決（八十八年度上訴字第四四一七號，起訴案號：台灣宜蘭地方法院檢察署八十
八年度偵字第一一三九號），提起上訴，本院判決如左：
    主  文
上訴駁回。
    理  由
按刑事訴訟法第三百七十七條規定：上訴於第三審法院，非以判決違背法令為理由，
不得為之。是提起第三審上訴，應以原判決違背法令為理由，係屬法定要件，如果上
訴理由狀未依據卷內訴訟資料，具體指摘原判決不適用何種法則或如何適用不當，或
所指摘原判決違法情事，顯與法律規定得為第三審上訴理由之違法情形，不相適合時
，均應認其上訴為違背法律上之程式，予以駁回。又犯罪事實之認定、證據之取捨及
證據之憑信力如何，乃事實審法院之職權，如其取捨不違背經驗法則與論理法則，即
不得指為違法，而據為上訴第三審之理由。上訴意旨略以：（一）告訴人黃逸材已交
付出資新台幣（下同）一百五十萬元及其子黃光正之身分證、戶籍謄本等物，證人劉
志和亦已收受陳威震、陳敬遠各二百五十萬元出資支票，可見籌設財團法人羅星社會
福利基金會（下稱羅星基金會）及興建松年安養院之合夥意思已經合致，原判決認羅
星基金會僅止於討論階段，尚未合意成立合夥關係，而未說明何以不採前揭有利於上
訴人甲○○、黃菊枝之證據之理由，有判決不備理由及採證違反經驗法則之違誤。（
二）劉志和之證詞閃爍且不合常情，難為本件犯行之憑據，原審未加詳查，逕予採信
，有適用法則不當及調查證據未臻明瞭之違法。（三）證人陳敬遠從未到庭應訊，原
判決理由謂其已在一審證述被告等未經發起人授權，係採用不存在之證據；證人陳震
遠於一審證述「我是劉志和介紹參加的，詳情我不清楚」，渠等證詞自無法釐清事實
，原判決理由二竟謂經陳致遠、陳威震結證明確，難謂合法。（四）上訴人等於原審
曾彙整籌劃安養院之考察明細表供參，原判決對此未置一詞，有判決不備理由之違法
云云。惟原判決綜合全部證據資料審酌判斷，認上訴人等罪證明確，因而維持第一審
論處上訴人等共同連續行使偽造私文書，足以生損害於他人罪刑（另諭知乙○○緩刑
三年），已詳敘所憑證據與認定之理由，並說明上訴人等與劉志和等人雖擬籌組羅星
基金會及籌建松年安養院，於討論階段曾言及發起人每人先拿出二百五十萬元，惟經
開會評估後，認為不可行，其他發起人始未將錢存入籌備處帳戶，故尚無成立羅星基
金會之合意，會議草稿影本上記載企劃費用二百五十萬元，係開會時討論整個企劃費
用約二百五十萬元，但未同意上訴人等可於二百五十萬元之範圍內動用支出，上訴人
等所辯提領一百零五萬元係用在評估、考察、公關方面之開銷，既無收據等細目資料
可證，亦不合情理，不足採信等情，亦於理由內指駁、論述綦詳。經核所為論敘均與
卷內證據資料相符，其證據之取捨與證據證明力判斷職權之行使，暨法則適用之論敘
，均無違背證據法則與實定法則。從形式上觀察，並無違背法令之情形存在。查證人
劉志和固向其所找之發起人游建豐、陳威震收取各二百五十萬元出資支票，但劉志和
已多次證實因談不攏，財團法人無法成立，支票即退還他們等語，此並經證人陳威震
證實，是原判決認定上訴人等籌設之羅星基金會僅止於討論階段，尚未合意成立合夥
關係，不得指為違法。次查證人劉志和、陳威震於民國八十八年七月十四日在一審法
院作證未授權上訴人等使用二百五十萬元，原判決理由一記載甚明，原判決理由二將
劉志和誤載為陳敬遠，雖有微疵，但此顯然於判決無影響，不得據為適法之第三審上
訴理由。陳威震於同日係證稱「（有無授權被告使用二百五十萬元？）沒有，我是劉
志和介紹參加，詳情我不清楚」，已明確證述未授權上訴人等使用發起人交付之金錢
。上訴意旨擇取部分證詞，謂陳威震既曰不知詳情，即無法釐清本件事實云云，並非
依據卷內訴訟資料指摘。上訴人提出其籌劃安養院期間之考察明細表等文件，係其自
行書立，且仍無收據等細目資料，原判決未說明不予採信之理由，雖有疏漏，顯然於
判決不生影響，依刑事訴訟法第三百八十條規定，仍非適法之第三審上訴理由。其餘
上訴意旨，係對原審認事、採證之職權行使及已為論斷之事項，恣意爭辯，均非依據
卷內訴訟資料具體指摘原判決有何違背法令，自不足據以辨認原判決已具備違背法令
之形式。應認其上訴違背法律上之程式，予以駁回。
據上論結，應依刑事訴訟法第三百九十五條前段，判決如主文。
中      華      民      國    九十一    年      六      月      六      日
                              最高法院刑事第二庭
                                  審判長法官  陳  錫  奎
                                        法官  洪  清  江
                                        法官  李  伯  道
                                        法官  呂  丹  玉
                                        法官  陳  世  雄
      右正本證明與原本無異
                                              書  記  官
中      華      民      國    九十一    年      六      月     十三     日
